臺灣臺中地方法院刑事判決　　　　　　　　　　　　九十三年度易字第二五一二號
　　公　訴　人　臺灣臺中地方法院檢察署檢察官
　　被　　　告　丙○○
右列被告因詐欺案件，經檢察官提起公訴（九十二年度偵續字第二七二號），本院判
決如左：
    主  文
丙○○意圖為自己不法之所有，以詐術使人將本人之物交付，處有期徒刑陸月，如易
科罰金，以佰元折算壹日。
    事  實
一、丙○○意圖為自己不法之所有，於民國九十一年二月十九日，前往臺中市○○路
    ○段一號二樓之「金匠珠寶店」，向負責人丁○○佯稱：其所經營之匯豐珠寶精
    品店有顧客欲觀看選購鑽石，而欲向丁○○調借裸鑽以供客人選購，其願簽發同
    額之支票以為擔保，若客人未購買，則將裸鑽歸還，丁○○亦同時歸還支票，若
    客人購買，則由丁○○直接將支票提示兌現云云，致丁○○陷於錯誤，誤認確有
    客人欲購買該鑽石且丙○○會依約履行，而取出多顆鑽石供丙○○挑選，並同意
    調借裸鑽予丙○○，復由丙○○選定一顆價值新臺幣（下同）五十三萬七千八百
    五十元之三克拉裸鑽一枚，並簽發發票日為九十一年二月二十五日、付款人為豐
    原市信用合作社豐東分社、票號為ＥＮ0000000號、票面金額為五十三萬
    七千元之支票乙紙予丁○○。嗣丙○○遲至九十一年三月十二日止迄未歸還前開
    裸鑽，丁○○遂將支票提示，竟不獲兌現，經丁○○屢次向丙○○催討裸鑽未果
    ，丁○○始知受騙。
二、案經丁○○訴請臺灣臺中地方法院檢察署檢察官偵查起訴。
    理  由
一、訊據被告固坦承其曾至證人丁○○所經營之金匠珠寶店調借一顆價值五十三萬七
    千八百五十元之三克拉裸鑽一枚，並簽發發票日為九十一年二月二十五日、付款
    人為豐原市信用合作社豐東分社、票號為ＥＮ0000000號、票面金額為五
    十三萬七千元之支票乙紙予證人丁○○，約定若客人未購買，則將裸鑽歸還，證
    人丁○○即同時歸還支票予被告，若有人購買，則由證人丁○○直接將支票提示
    兌現等事實，惟矢口否認有何詐欺之犯行，辯稱：因有客人要看裸鑽，遂向丁○○所經營之金匠珠寶店調借前開裸鑽一枚，嗣因其股東王仁祺將其所經營之匯豐
    珠寶店內所有之珠寶包括前開裸鑽一枚全部拿走，致其方無法返還丁○○，其無
    詐欺之故意云云。
二、惟查：
(一)、被告於九十一年二月十九日，前往臺中市○○路○段一號二樓之「金匠珠寶店」
    ，向負責人丁○○陳稱所經營之匯豐珠寶精品店有顧客欲觀看選購鑽石，而欲向
    其調借裸鑽以供客人選購，約定若客人未購買，則將裸鑽歸還，證人丁○○即同
    時歸還支票予被告，若有人購買，則由證人丁○○，直接將支票提示兌現，證人
    丁○○遂同意調借，而由被告自行選定一顆價值五十三萬七千八百五十元之三克
    拉裸鑽一枚，並簽發發票日為九十一年二月二十五日、付款人為豐原市信用合作
    社豐東分社、票號為ＥＮ0000000號、票面金額為五十三萬七千元之支票
    乙紙予證人丁○○以為擔保，嗣被告調借之前開裸鑽一枚迄未歸還，前開支票於
    九十三年三月十二日經證人丁○○向銀行提示，亦不獲兌現等情，業據證人丁○○於本院審理時證述在卷（本院卷第六四、六五、六七、六八頁），被告對此亦
    不爭執，復有裸鑽簽收單影本一紙、支票及退票理由單影本各一紙，豐原信用合
    作社九十一年十二月二十五日豐信字第○九一三號函暨其檢附之前開支票帳戶往
    來明細表十二紙（九十一年度發查字第四○八六號卷第六、七，九十一年度偵字
    第二三三○九號卷第十六至二十八頁）在卷可參，堪可認定。
(二)、被告雖以前揭情詞置辯，惟被告先於本院準備程序時陳稱：本案那顆鑽石有好幾
    個客人看過，但是都沒有成交，因不是固定的客人，所以並沒有那些客人的資料
    云云（本院卷第三十頁），復於本院審理時供陳：鑽石是因為臺北的客人廖小姐
    要看，伊有拿鑽石到臺北給廖小姐看，看完後廖小姐說要到店裏看戒子款式，鑽
    石就放在店裏云云（本院卷第八七頁），被告對於要看該枚裸鑽之客人係何人所
    述前後已有不一，其所述是否詳實，即非無疑。又前開鑽石單一枚裸鑽之價格即
    達五十三萬七千八百五十元，再加上作工、戒台、及被告合理之利潤，其售價當
    不只五十三萬七千多元，苟如被告所述係客人要求選購，被告尚且為此前往調借
    三克拉之鑽石，又特意將該裸鑽帶往臺北予客人廖小姐選購，此筆交易應係一筆
    大額之交易，衡情被告就廖小姐之確實姓名、年籍及相關之背景資料當有所瞭解
    ，方可放心為其調貨，並親自送往臺北供其觀看，惟被告卻無法說明該客戶之真
    實姓名年籍等資料，是其所辯該裸鑽係因客戶要看貨，始向證人丁○○調貨云云
    ，即難憑採。被告另辯以：伊所經營之匯豐珠寶精品店之股東王仁祺將其珠寶店
    內之所有珠寶均取走，包括本案之鑽石，後伊因生病住院，而無法處理云云，並
    舉證人甲○○即被告之丈夫為證，惟被告既稱王仁祺為其所經營之匯豐珠寶精品
    店股東，然其對於王仁祺之年籍、地址等個人資料均無所悉，已顯與社會常情有
    違，復於本院審理時請其描述王仁祺之性別、年紀、住所等資料後，再提示法務
    部戶役政連結作業系統查詢所得全國名為王仁祺之個人基本資科（九十二年偵緝
    字第三四八號卷第二九、三十頁）供其指認，被告亦稱，其所述之王仁祺並沒有
    在前開所提示之資料中。職是，是否確有被告所述之股東王仁祺此人，要非無疑
    。再者，證人甲○○於本院審理時證述：王仁祺係九十一年三月至四月間，亦即
    交付證人丁○○前開五十三萬七千元支票，經證人丁○○向銀行提示後沒有多久
    ，王仁祺即拿走店內所有之珠寶價值約一千萬，珠寶被拿走後匯豐珠寶精品店即
    未再營業了云云（本院卷第七八、七九頁），而被告則供述：王仁祺係三、四月
    時加入，向證人丁○○所調借之鑽石一直放在店內，直到九十一年六、七月王仁
    祺將鑽石珠寶等東西拿走，九十一年十月間珠寶店才結束營業云云（本院卷第七
    一、第八八頁），然證人甲○○為被告之先生，依被告所述，證人甲○○亦協助
    幫忙被告經營珠寶店之生意，對於店內所有珠寶為王仁祺取走，嚴重影響珠寶店
    經營之重大事件，理應記憶深刻，何以二人所述事件發生之時間相距達三、四個
    月之久。又果如其所述股東王仁祺確有未經同意取走高達價值一千萬元之珠寶，
    何以被告並未報警處理，亦顯與社會常情有違。雖被告另辯稱，係因股東王仁祺
    取走珠寶後，伊即生病而住院，而無時間報警云云，惟依被告提出之相關就診病
    歷資料，九十一年間之住院時間分別為九十一年十月一日至九十一年十月五日於
    臺中榮民總醫院住院、九十一年十月十七、十八日於臺中榮民總醫院急診觀察、
    九十一年十二月十八日至九十一年十二月二十日於臺中榮民總醫院住院、九十一
    年十二月二十日至九十一年十二月二十四日於臺中榮民總醫院急診觀察，此有被
    告所提出之行政院國軍退除役官兵輔導委員會臺中榮民總醫院診斷證明書二紙為
    證（本院卷第四四、四五頁），可知被告於九十一年下半年間亦非每天住院，而
    報警所需時間短暫，何以無暇抽出時間，又此事亦非不可代勞，證人甲○○既係
    被告之先生，亦協助幫忙被告經營珠寶店之生意，其當可代為報警，何以被告及
    證人甲○○均捨此而不為。是以，被告所辯與證人甲○○之證述既有前開所述之
    瑕疵存在，尚難以此即為被告有利之認定。準此，被告既向證人丁○○調借價值
    高達五十三萬多元之鑽石一枚，事後未依約歸還，又無法合理說明鑽石之用途及
    去向，且用以擔保鑽石返還之支票屆期亦無法兌現，顯見被告於向證人丁○○調
    借鑽石之初，即無返還鑽石之意思，而仍假借客戶要觀看選購鑽石為由向被告調
    借鑽石，並以交付支票為擔保之手段，使證人丁○○陷於錯誤而交付本案之三克
    拉裸鑽一枚，是被告主觀上確有為自己不法所有之意圖及詐欺之故意甚明。
(三)、被告另辯稱，其與證人丁○○所經營之金匠珠寶店交易往來時間已久，次數甚多
    云云，惟證人甲○○於本院審理時證述：伊有一張與金匠往來兌現之支票為證，
    金額為一萬八千多元，那次伊跟證人丁○○本人交易，向伊購買十八Ｋ金項鍊，
    由伊開票予證人丁○○，九十年到九十一年間伊就常在他的舊店（位於中正路）
    往來，購買伊所需要的珠寶盒、Ｋ金項鍊、鑽石、修改戒指云云（本院卷第七二
    、七三頁），而被告則供陳：在九十年十一月二十九日，伊曾請證人丁○○幫伊
    加工，並有開支票一紙一萬八千五百元，當時這筆生意是交給店裏的小姐，伊沒
    有直接跟證人丁○○碰過面，在九十一年的四、五年前，金匠珠寶在另一間巷子
    （位於中正路）店裏時，伊即親自跟他買過東西云云（本院卷第七一頁）。承上
    可知，被告及證人甲○○就匯豐珠寶店與證人丁○○往來交易之時間，及所述曾
    交付證人丁○○一萬八千多元支票一紙，該次之具體交易情形所述顯不一致，復
    與證人丁○○證述：本案調借鑽石一枚，係伊與被告第一次往來，伊之前的舊店
    位於中正路，當時曾將店面分租予案外人徐愛茵，被告與案外人徐愛茵有生意往
    來，曾在該店內看過被告，但與其僅是點頭之交，無生意往來等語（本院卷第六
    三頁）不符，是被告所述，伊與證人丁○○所經營之金匠珠寶店交易往來時間已
    久，次數甚多云云，即乏憑據，尚難憑採。況被告本案調借鑽石之行為，客觀上
    有施用詐術之行為，主觀上有為自己不法所有之意圖及詐欺犯意已如前述，縱認
    被告確曾與證人丁○○有過生意往來，亦不影響本院前開事實之認定。
(四)、綜上所述，被告所辯應係飾卸之詞，尚難憑採，本案事證明確，被告前開犯行堪
    可認定。
三、核被告所為係犯刑法第三百三十九條第一項之詐欺取財罪。爰審酌被告犯罪之目
    的，與被告為圖自己不法所有之動機，即以詐欺之手段，向證人丁○○詐取前開
    價值五十三萬七千元八百五十元之鑽石一枚，造成證人丁○○之損害，及其犯後
    猶否認犯行，且事發迄今已逾三年，仍未賠償證人丁○○所受損害之犯後態度等
    一切情狀，量處如主文所示之刑，並諭知易科罰金折算標準。
據上論斷，應依刑事訴訟法第二百九十九條第一項前段，刑法第三百三十九條第一項
、第四十一條第一項前段，罰金罰鍰提高標準條例第一條前段、第二條，判決如主文
。
本案經檢察官乙○○到庭執行職務。
中      華      民      國      九十四      年    一    月      十二    日
                                臺灣臺中地方法院刑事第十四庭
                                    審判長法  官  楊  真  明
                                          法  官  陳      葳
                                          法  官  劉  逸  成
右正本證明與原本無異。
如不服本判決，應於送達後十日內向本院提出上訴狀（須附繕本），上訴於臺灣高等
法院臺中分院。
                                          書記官
中      華      民      國      九十四      年     一    月     十二    日
附錄論罪科刑法條
中華民國刑法第三百三十九條
 (普通詐欺罪)
意圖為自己或第三人不法之所有，以詐術使人將本人或第三人之物交付者
，處五年以下有期徒刑、拘役或科或併科一千元以下罰金。
以前項方法得財產上不法之利益或使第三人得之者，亦同。
前二項之未遂犯罰之。
